【裁判字號】    99,輔宣,12
【裁判日期】    990921
【裁判案由】    輔助宣告
【裁判全文】
臺灣臺南地方法院民事裁定              99年度輔宣字第12號
聲  請  人  甲○○
代  理  人  郁旭華律師
上列聲請人聲請輔助宣告事件，本院裁定如下：
    主      文
宣告乙○○（女，民國○○年○月○○日生，身分證統一編號：Ｚ0000
00000號，住臺南縣永康市○○里○○鄰○○路764巷82號）為受輔
助宣告之人。
選定聲請人甲○○（民國○○年○月○日生，身分證統一編號：Ｚ000
000000號，住臺南縣永康市○○里○○鄰○○路764巷82號）為受
輔助宣告之人乙○○之輔助人。
聲請程序費用由受輔助宣告之人乙○○負擔。
    理    由
一、按對於因精神障礙或其他心智缺陷，致其為意思表示或受意
    思表示，或辨識其意思表示效果之能力，顯有不足者，法院
    得因本人、配偶、四親等內之親屬、最近一年有同居事實之
    其他親屬、檢察官、主管機關或社會福利機構之聲請，為輔
    助之宣告，民法第15條之1第1項定有明文。又按受輔助宣告
    之人，應置輔助人，為民法第1113條之1第1項所明定。
二、本件聲請意旨略以：聲請人為乙○○（女，民國○○年○月○○
    日生，身分證統一編號：Ｚ000000000號，住臺南縣永康市○
    ○里○○鄰○○路764巷82號）之母親，乙○○於98年8月6日
    智力測驗結果，總智力為51，屬中度智能不足，領有身心障
    礙手冊。是祈鈞院審驗乙○○之精神狀況，並囑託醫療機構
    指派精神科醫師鑑定其精神狀態，倘認乙○○為意思表示或
    受意思表示，或辨識其意思表示效果之能力，顯有不足，祈
    鈞院准許為輔助之宣告。又聲請人係乙○○之母親，與乙○
    ○同住並自幼扶養照顧乙○○迄今，母女間感情甚篤，是聲
    請人本於慈母之血緣親情，應可善盡照料乙○○，且不至為
    任何不利於乙○○之行為，是爰請鈞院選定聲請人為乙○○
    之輔助人等語。
三、經查：
  （一）聲請人係乙○○之母親，業據其提出戶籍謄本1件在卷
        可憑，揆諸上開規定，本件聲請人聲請對乙○○為輔助
        宣告，自屬有據。
  （二）又聲請人主張乙○○為中度智障者乙節，業據聲請人提
        出中華民國身心障礙手冊影本1件、財團法人奇美醫院
        診斷證明書1件為證，且本院於99年8月5日在鑑定人行
        政院衛生署臺南醫院精神科醫師黃隆山面前訊問乙○○
        ，乙○○對於本院之問話大多能確實回答，惟對於現在
        總統是誰及如沒錢該如何處理等問題均回答不知道，又
        鑑定醫師對乙○○為精神鑑定結果認：「一般醫學檢查
        ：個案意識尚稱清晰，對問話能回答，能自我進食，四
        肢方便，能自我行動，大小便及個人衛生尚能自我處理
        。精神檢查方面：個案的注意力尚可，判斷能力、對人
        時地的定向感、記憶能力、計算能力及抽象思考能力有
        部分缺陷。綜合以上之情形，這是一個器質性精神病合
        併智能障礙的個案，個案現呈明顯的能力障礙、個案自
        我照顧能力呈明顯不足，其因精神障礙或其他心智缺陷
        致為意思表示或受意思表示，或辨識其意思表示之效果
        顯有不足。鑑定判定：基於受鑑定人有智能障礙、精神
        病，其程度重大不能管理處分自己的財產，回復之可能
        性低，精神障礙之程度可為輔助宣告。」等語，有本院
        99年8月5日輔助宣告訊問筆錄在卷可憑，是聲請人聲請
        對乙○○為輔助宣告為有理由，應予准許。
四、次查，聲請人甲○○（民國○○年○月○日生，身分證統一編號
    ：Ｚ000000000號，住臺南縣永康市○○里○○鄰○○路764巷
    82號）為受輔助宣告之人乙○○之母親，有戶籍謄本1件附
    卷可參，其應能善盡輔助乙○○之責任，聲請人亦向本院表
    示其願擔任受輔助宣告之人乙○○之輔助人，且乙○○亦表
    示同意由聲請人擔任其輔助人，有訊問筆錄1件在卷可憑，
    本院因認由聲請人擔任乙○○之輔助人，最能符合受輔助宣
    告之人乙○○之最佳利益，爰選定聲請人為受輔助宣告之人
    乙○○之輔助人。
五、依民事訴訟法第624條之1第3項、第608條第1項，裁定如主
    文。
中    華    民    國    99    年    9     月    21    日
                  家事法庭    法  官  葉惠玲
正本係照原本作成。
如不服本裁定關於選定輔助人之部分，應於送達後10日內向本院
提出抗告狀，並繳納抗告費新臺幣1千元；其餘關於輔助宣告之
部分，不得抗告。
中    華    民    國    99    年    9     月    21    日
                              書記官  謝麗首

司法院資訊處製作；財團法人民間司法改革基金會備份。
